ACORDAO-COMPLETO-2339495

ACÓRDÃO 114/2019 ATA 2/2019 - PLENÁRIO

VISTOS, relatados e discutidos estes agravos interpostos pelas empresas Via Direta Telecomunicações por Satélite e Internet Ltda. e Rede de Rádio e Televisão Tiradentes Ltda. contra despacho do Ministro Relator Benjamin Zymler, que indeferiu o pedido de habilitação nos presentes autos, na condição de interessadas, que havia sido formulado pelas ora recorrentes, 
ACORDAM os Ministros do Tribunal de Contas da União, reunidos em sessão do Plenário, diante das razões expostas pelo Relator, em:
9.1. conhecer dos recursos de agravo interpostos pelas empresas Via Direta Telecomunicações por Satélite e Internet Ltda. e Rede de Rádio e Televisão Tiradentes Ltda., para, no mérito, negar-lhes provimento;
9.2. deferir parcialmente o pedido de vista ou cópia apresentado pela Telebras, para conceder o acesso às peças 123, 125, 126 e 127 e negar o acesso às peças 122 e 124, nos termos do art. 4º, § 2º, da Resolução TCU 254/2013; 
9.3. deferir parcialmente os pedidos de vista ou cópia encaminhados pelas empresas Viasat Brasil e Viasat Inc., para conceder acesso às peças 1, 2, 4 a 13, 17 e 123 e negar acesso às peças 3, 104, 122, 124, 126, 132 e 143, nos termos do art. 4º, § 2º, da Resolução TCU 254/2013; e
9.4. dar ciência deste acórdão às recorrentes, à Telebras e às empresas Viasat Brasil e Viasat Inc.

Agravo contra despacho do relator que indeferiu pedidos formulados por empresas para ingresso nos autos na condição de interessadas em processo de representação sobre supostas irregularidades na celebração de acordo de parceria a fim de estabelecer o compartilhamento de receita de capacidade satelital pelo uso de partes da carga útil da Banda Ka do Satélite Geoestacionário de Defesa e de Comunicações Estratégicas (SGDC).

Telecomunicações Brasileiras S.A. - Telebras.

3. Interessados/Recorrentes:
3.1. Interessados: Viasat Brasil Serviços de Comunicações Ltda. (CNPJ 27.001.440/0001-10) e Viasat Inc. (CNPJ 11.092.132/0001-07).
3.2. Recorrentes: Via Direta Telecomunicações por Satélite e Internet Ltda. (CNPJ 34.549.659/0001-13) e Rede de Rádio e Televisão Tiradentes Ltda. (CNPJ 01.709.972/0001-12)

13.1. Ministros presentes: José Mucio Monteiro (Presidente), Walton Alencar Rodrigues, Benjamin Zymler (Relator), Augusto Nardes, Raimundo Carreiro e Ana Arraes.
13.2. Ministro-Substituto convocado: Marcos Bemquerer Costa.
13.3. Ministro-Substituto presente: André Luís de Carvalho.

ACORDAO-COMPLETO-2354513

Acórdão 1170/2019 - Plenário

Via Direta Telecomunicações Via Satellite e Internet LTDA - EPP e outros.

BENJAMIN ZYMLER

Trata-se de representação formulada pela Secretaria de Fiscalização de Infraestrutura Hídrica, de Comunicações e de Mineração (SeinfraCOM) , versando sobre possíveis irregularidades supostamente existentes no acordo de parceria celebrado pelas empresas Telebras e Viasat Inc., com o fito de compartilhar a receita decorrente da utilização da Banda Ka do Satélite Geoestacionário de Defesa e de Comunicações Estratégicas (SGDC) .
2.	No Acórdão 1738/2013-TCU-Plenário, por mim relatado, foi determinado que a SeinfraCOM acompanhasse a contratação de Satélite Geoestacionário de Defesa e de Comunicações Estratégicas e da respectiva infraestrutura terrestre e a implementação das ações necessárias para colocar em operação o SGDC e iniciar a prestação dos serviços utilizando a capacidade satelital do mencionado artefato. 
3.	Com esse desiderato, foi autuado o TC Processo 018.569/2013-7, no âmbito do qual foram solicitados à Telebras diversos documentos. Após analisar essa documentação, a unidade técnica constatou a existência de supostos indícios de irregularidades na celebração desse acordo, o que ensejou a elaboração desta representação.
4.	O referido acordo de parceria foi objeto de questionamentos pelas empresas Via Direta Telecomunicações por Satélite e Internet Ltda. e Rede de Rádio e Televisão Tiradentes Ltda., por meio do ajuizamento de ação de obrigação de fazer e não fazer cumulada com danos morais e materiais (peças 137 e 138) . Esclareço que o referido processo ainda está em tramitação.
5.	Em 23/10/2018, essas duas empresas apresentaram ao TCU um pedido de ingresso no presente processo na condição de interessadas. Adicionalmente, pleitearam a realização de sustentação oral durante o julgamento dos presentes autos. 
6.	No dia 24/10/2018, a unidade técnica se manifestou pelo indeferimento desses pedidos (peça 139) .
7.	No dia 25/10/2018, proferi despacho com o seguinte teor (peça 142) :
	"Cuida-se de solicitação de ingresso nestes autos, na condição de interessadas, formulado pelas empresas Via Direta Telecomunicações por Satélite e Internet Ltda (ou Via Direta) e Rede de Rádio e Televisão Tiradentes Ltda (ou Rede Tiradentes) .
2.	Adicionalmente, as duas empresas apresentaram pedidos de sustentação oral durante o julgamento desse processo.
3.	As requerentes alegaram que (peça 136) :
	"Senhor ministro, as peticionárias são autoras da Ação Ordinária, em trâmite na Seção Judiciária do Amazonas, que resultou na suspensão do Contrato de Parceria entre a TELEBRÁS e a VIASAT, objeto da presente representação. 
	A discussão sobre a notória ilegalidade do contrato encontra-se presentemente aguardando julgamento perante o Supremo Tribunal Federal, nos autos da SL 1157, já noticiada nos autos. 
	Portanto, é inquestionável o interesse das peticionárias no deslinde da representação Processo 022.981/2018-7, sob a relatoria de Vossa Excelência e, neste caso, há previsão legal para o ingresso nos autos na qualidade de terceiros interessados, conforme disposto no art. 119 do NCPC, verbis: 
"Art. 119. Pendendo causa entre 2 (duas) ou mais pessoas, o terceiro juridicamente interessado em que a sentença seja favorável a uma delas poderá intervir no processo para assisti-la. 
	Parágrafo único. A assistência será admitida em qualquer procedimento e em todos os graus de jurisdição, recebendo o assistente o processo no estado em que se encontre."
4.	O art. 146, §1°, do Regimento Interno do TCU (RITCU) dispõe que:
	"Art. 146. A habilitação de interessado em processo será efetivada mediante o deferimento, pelo relator, de pedido de ingresso formulado por escrito e devidamente fundamentado. 
	§ 1º O interessado deverá demonstrar em seu pedido, de forma clara e objetiva, razão legítima para intervir no processo."
5.	O RITCU também estabelece que:
a) o responsável e o interessado são partes do processo (art. 144, caput) ;
b) o interessado é aquele que o Tribunal ou o relator reconheça como tendo razão legítima para intervir no processo (art. 144, § 2º) ;
c) o pedido que não atender ao requisito anterior será indeferido (art. 146, § 2º) . 
6.	Aduzo que, segundo dispõe o art. 2º, § 2º, da Resolução TCU 36/1995, para ser reconhecido como interessado, o requerente deve mostrar a possibilidade de ter direito subjetivo próprio prejudicado pela decisão a ser exarada pelo Tribunal ou a existência de outra razão legítima para intervir no processo.
7.	De acordo com suas competências e atribuições constitucionais e legais, o TCU audita e fiscaliza diretamente a conformidade nos dispêndios de recursos da União e também a atuação da Telebras como empresa estatal. Desse modo, convém destacar que não compete ao Tribunal cuidar de interesses privados, mas examinar a legalidade e a regularidade dos procedimentos e dos fundamentos adotados por essa estatal quando da celebração de acordo de parceria com uma empresa privada.
8.	No caso vertente, observo que as peticionárias alegaram a existência de uma relação  entre a atuação do Poder Judiciário e a do TCU na qualidade de órgão de controle externo das contas públicas. Contudo, tratam-se de instâncias e esferas (administrativa e judicial) distintas, de maneira que o fato de as requerentes terem ajuizado ação judicial sobre o tema não significa que automaticamente possam intervir nos processos em tramitação no TCU que estejam relacionados com o objeto questionado por elas na justiça.
9.	Dito de outra forma, o simples fato de as peticionárias terem ingressado com ação judicial versando sobre tema relacionado com aquele analisado no TCU não justifica sua habilitação como interessadas nesta Corte de Contas.
10.	Acrescento que a petição em tela contém uma argumentação sucinta e de caráter geral, a qual não demonstra qualquer razão específica para que as peticionárias sejam reconhecidas como interessadas neste processo.
11.	Esclareço, ainda, que a presente representação pretende identificar, quanto ao acordo de compartilhamento de receita de capacidade satelital estabelecido pelas empresas Telebras e Viasat Inc, se estão presentes os requisitos exigidos pela Constituição Federal e se foram respeitados os pressupostos contidos na Lei 13.303/2016 (Lei das Estatais) para a hipótese de não incidência das regras licitatórias comuns, conforme alegado pela empresa estatal. Além disso, pretende-se avaliar a adequação do Estudo de Viabilidade Técnica e Econômica (EVTE) realizado pela Telebras para a definição das cláusulas econômicas do contrato e a regularidade das mais importantes cláusulas do acordo de compartilhamento de receitas ora em apreço.
12.	Dessa forma, resta claro que os autos tratam especificamente da legalidade das condições estabelecidas no acordo de parceria elaborado pela Telebras e não têm relação alguma com a defesa de direitos privados das demais empresas que não foram beneficiadas pelo acordo, como é o caso das requerentes (Via Direta e Rede Tiradentes) .  
13.	Destaco também que estão sendo tratadas nestes autos questões resguardadas por sigilo comercial da Telebras, uma S.A. listada em bolsa, e da empresa parceira Viasat, de forma que o ingresso das requerentes, sem a devida comprovação de razão legítima para intervir no processo, poderia prejudicar o sigilo de informações juntadas a estes processo que não poderiam ser acessadas por terceiros.
14.	Por fim, friso que o Código de Processo Civil, invocado pelas requerentes, possui aplicação subsidiária no processo desenvolvido no TCU.  Além disso, ainda que essa norma fosse aplicada, ela prevê que "poderá" (ou seja, não se trata de condição obrigatória) intervir no processo o terceiro que seja juridicamente interessado, condição essa que não foi atendida pelas empresas Via Direta e Rede Tiradentes.
15.	Com espeque nessas considerações:
	a) indefiro o pedido de ingresso nestes autos, na condição de interessadas, formulado pelas empresas Via Direta Telecomunicações por Satélite e Internet Ltda. e Rede de Rádio e Televisão Tiradentes Ltda., uma vez que não foram atendidos os requisitos previstos no art. 146 do Regimento Interno do TCU;
	b) tendo em vista que as empresas Via Direta Telecomunicações por Satélite e Internet Ltda. e Rede de Rádio e Televisão Tiradentes Ltda. não foram habilitadas como interessadas neste processo, entendo que não há base legal ou regimental para a realização da sustentação oral por elas solicitada;
	c) determino à unidade técnica que dê ciência desta decisão às empresas que apresentaram a solicitação em tela.
	À SeinfraCom, para a adoção das providências cabíveis."
8.	Ressalto, por oportuno, que o assunto tratado no presente processo foi objeto de deliberação por parte desta Egrégia Corte, na Sessão Plenária do dia 31/10/2018, quando foi prolatado o Acórdão 2488/2018-TCU-Plenário, de minha relatoria.
9.	Irresignadas com o indeferimento do seu pleito para ingresso nestes autos na condição de interessadas, as empresas Via Direta Telecomunicações por Satélite e Internet Ltda. e Rede de Rádio e Televisão Tiradentes Ltda. interpuseram agravo da decisão monocrática mencionada no parágrafo 7 deste relatório, com amparo no art. 289 do Regimento Interno do TCU.
10.	Após analisar o recurso em tela, o auditor destacou que as agravantes alegaram, em síntese, que:
a) tendo em vista o ajuizamento de ação ordinária perante a Seção Judiciária Federal do Amazonas, que ainda não foi objeto de decisão final, e considerando que o assunto nela tratado estaria diretamente ligado à temática desta representação, as recorrentes estariam legitimadas para ingressar neste processo;
b) a Via Direta e a Rede Tiradentes teriam interesse direto no julgamento da representação, uma vez que os fundamentos e o objeto discutidos são os mesmos da ação ordinária em trâmite na Justiça Federal;
c) teriam se manifestado de forma clara e objetiva e teria sido demonstrada a razão legítima para intervir no processo. Por via de consequência, seu direito teria sido ignorado pelo Ministro Relator, que desconsiderou o disposto nos arts. 119 do CPC e 146 do Regimento Interno do TCU; e
d) pretendem apresentar argumentos novos para esta Corte, os quais poderiam levar à revisão do acórdão proferido no âmbito deste processo.
11.	Com espeque nesses argumentos, as recorrentes solicitaram que:
a) fosse concedido efeito suspensivo ao Acórdão 2488/2018-TCU-Plenário, permanecendo sobrestados o contrato de parceria celebrado pela Viasat e pela Telebras e a avença, relativa ao Gesac, que foi firmada pelo Ministério da Ciência, Tecnologia, Inovações e Comunicações e pela Telebras, até o completo julgamento do presente agravo, com a imediata comunicação à Telebras e à Viasat;
b) no mérito, fosse dado provimento ao presente agravo para reconsiderar a decisão aqui impugnada, admitindo-se o ingresso das agravantes nos autos na condição de terceiras interessadas;
c) fosse anulado o Acórdão 2488/2018-TCU-Plenário, promovendo-se novo julgamento e permitindo-se a manifestação das agravantes na forma prevista em lei e no Regimento Interno do TCU; e
d) caso assim não entenda esta Corte de Contas, fosse mantida a suspensão do contrato de parceria entre a Viasat e a Telebras, até o julgamento do pedido de reexame a ser interposto no prazo regimental.
12.	Quanto ao mérito destes agravos, o auditor frisou que:
	a) o art. 146, § 1°, do Regimento Interno do TCU dispõe que:
"Art. 146. A habilitação de interessado em processo será efetivada mediante o deferimento, pelo relator, de pedido de ingresso formulado por escrito e devidamente fundamentado. 
§ 1º O interessado deverá demonstrar em seu pedido, de forma clara e objetiva, razão legítima para intervir no processo."
b) Regimento Interno do TCU também estabelece que:
- o responsável e o interessado são partes no processo (art. 144, caput) ;
- o interessado é aquele que o Tribunal ou o relator reconhecer que possui razão legítima para intervir no processo (art. 144, § 2º) ;
- a habilitação de interessado será efetivada mediante o deferimento pelo relator de pedido de ingresso devidamente fundamentado (art. 146) ;
- o interessado deverá demonstrar em seu pedido razão legítima para intervir no processo (art. 146, § 1º) ; e
- o pedido que não atender ao requisito anterior será indeferido (art. 146, § 2º) ;
c) o art. 2º, § 2º, da Resolução TCU 36/1995 estabelece que, para que seja deferido seu ingresso na condição de interessado, o requerente deve demonstrar a possibilidade de ter direito subjetivo próprio prejudicado pela decisão a ser exarada pelo Tribunal ou a existência de outra razão legítima para intervir no processo;
d) no exercício de suas competências e atribuições constitucionais e legais, o TCU fiscaliza a conformidade dos dispêndios de recursos da União e a atuação da Telebras como empresa estatal. Convém destacar que não compete ao Tribunal cuidar de interesses privados, mas sim examinar a legalidade e a regularidade dos procedimentos adotados pela Telebras no âmbito do acordo de parceria firmado com uma empresa privada;
e) as agravantes não trouxeram qualquer nova argumentação que pudesse corroborar seu recurso. Ao contrário, as alegações apresentadas são as mesmas oferecidos anteriormente;
f) seria imprescindível que as requerentes demonstrassem a razão legítima para intervir no processo, a qual não decorre de serem interessadas em processo judicial que trata de tema relacionado com o analisado no TCU. Afinal, o fato de as requerentes terem ajuizado ação judicial sobre questão análoga às abordadas nestes autos não significa que automaticamente possam intervir nos processos em tramitação nesta Corte de Contas;
g) a aplicação do Código de Processo Civil, invocada pelas requerentes, ocorre de forma apenas subsidiária no processo desenvolvido no TCU;
h) tendo em vista que a argumentação apresentada não demonstra qualquer razão específica para que as peticionárias sejam reconhecidas como parte interessada no presente processo e não restando clara a interdependência entre o interesse de intervir e a relação jurídica em questão, propõe-se que não seja reconsiderada a decisão objeto desse recurso de agravo. Por via de consequência, deve ser ratificada a não admissão das agravantes nos presentes autos na condição de terceiras interessadas; e
i) as demais solicitações das agravantes ficam prejudicadas.
12.	Com fulcro nessas considerações, o auditor propôs (peça 193) indeferir os recursos em tela, de maneira a negar o pedido de reconsideração de despacho decisório anteriormente adotado (peça 142) , por meio do qual foi negada a habilitação como interessadas das empresas Via Direta Telecomunicações por Satélite e Internet Ltda. e Rede de Rádio e Televisão Tiradentes Ltda., tendo em vista que elas não apresentaram novos argumentos que pudessem modificar o entendimento no sentido de que não estão presentes os requisitos para ingresso como interessadas previstos no § 1º do art. 146 do Regimento Interno do TCU.
13.	O titular da 2ª Diretoria da SeinfraCom e o secretário substituto daquela unidade técnica manifestaram sua concordância com essa proposta (peças 194 e 195) .
14.	No dia 5/12/2018, a Telebras, por intermédio da CT 130/2018/1000-TB (peça 205) , solicitou acesso aos documentos sigilosos constantes deste processo, em especial às peças 122 a 127. Em seguida, no dia 10/12/2018, as empresas Viasat Brasil e Viasat Inc. solicitaram que lhes fosse concedido o acesso ao inteiro teor de todos os documentos e peças que instruíram a presente representação (peça 206) .
15.	Após avaliar os mencionados pleitos, a auditora salientou que:
	- No que concerne à solicitação encaminhada pela Telebras
	a) a estatal afirmou que o acesso às peças requisitadas era necessário para viabilizar a renegociação do contrato associativo de parceria estratégica celebrado com a empresa Viasat, que foi determinada no Acórdão 2488/2018-TCU-Plenário. A estatal acrescentou que o voto do Ministro Relator mencionou a negociação entabulada pela Telebras e pela empresa Hughes, de forma que essa última empresa teria necessidade de analisar as referidas peças para poder compreender o contexto em que tais informações foram empregadas;
	b) em princípio, a solicitação da Telebras é plausível e possui amparo no art. 10 da Lei 12.527/2011, verbis:
	"Art. 10. Qualquer interessado poderá apresentar pedido de acesso a informação aos órgãos e entidades referidos no art. 1º desta Lei, por qualquer meio legítimo, devendo o pedido conter a identificação e a especificação da informação requerida."
	c) contudo, na análise do caso vertente, deve ser levado em conta o disposto no art. 4º, § 2º, da Resolução TCU 254/2013, o qual, ao dispor sobre a classificação da informação quanto à confidencialidade no âmbito desta Corte de Contas, estabelece que cabe "ao TCU respeitar a classificação atribuída na origem às informações recebidas de pessoa física ou jurídica externa ao Tribunal";
	d) esse dispositivo encontra respaldo no art. 22 da mencionada Lei 12.527/2011, verbis:
	"Art. 22. O disposto nesta Lei não exclui as demais hipóteses legais de sigilo e de segredo de justiça nem as hipóteses de segredo industrial decorrentes da exploração direta de atividade econômica pelo Estado ou por pessoa física ou entidade privada que tenha qualquer vínculo com o poder público." 
	e) as peças 122, 123 e 124 contêm as respostas enviadas, pelas empresas Hughes Telecomunicações do Brasil Ltda., Yah Telecomunicações Ltda. e Claro Brasil, às diligências efetuadas por intermédio dos Ofícios 355/2018 - TCU/SeinfraCOM (peça 115) , 356/2018 -TCU/SeinfraCOM (peça 114) e 357/2018 - TCU/SeinfraCOM (peça 113) , respectivamente;
	f) a empresa Hughes Telecomunicações do Brasil Ltda. fez expressa menção ao nível de confidencialidade a ser dispensado aos dados encaminhados a esta Egrégia Corte, verbis (peça 122, p. 1) :
	"Considerando o teor dos documentos apresentados e o acordo de confidencialidade firmado, caso haja livre divulgação ao mercado de modelos de negócios, estratégias e valores, mesmo que orçamentários, estas informações poderiam expor a Hughes e a Telebrás de maneira desnecessária. Desta forma, solicita-se o tratamento com confidencialidade para todos os documentos ora juntados, sendo, caso sejam divulgados, tarjadas quaisquer referências a valores."
	g) sobre o sigilo dos documentos por ela encaminhados ao TCU, a empresa Claro Brasil deixou expresso que (peça 124, p. 7) :
	"Com base nos esclarecimentos aduzidos ao longo das respostas, requer-se que seja concedido tratamento confidencial à integralidade do conteúdo desta defesa, com seu acesso restrito somente à Claro e ao TCU, nos termos do art. 22 da Lei 12.527/2011; art. 60, I, do Decreto 7.724/2012."
	h) dessa forma, sugere-se preservar o nível de sigilo conferido até o momento presente às peças 122 e 124 e, consequentemente, negar sua vista ou cópia para a empresa solicitante;
	i) considerando que a empresa Yah Telecomunicações Ltda. não se manifestou expressamente em relação ao possível caráter sigiloso das informações por ela encaminhadas a esta Corte de Contas, a unidade técnica solicitou o pronunciamento dessa entidade privada. Em resposta, a empresa afirmou que (peça 207) :
	"Yah Telecomunicações Ltda., em atenção à mensagem eletrônica encaminhada em 06/12/2018, em que solicita posicionamento quanto ao nível de confidencialidade das informações constantes de sua Manifestação, vem, por meio da presente mensagem eletrônica, informar que não se opõe à divulgação do mencionado documento às Partes admitidas no processo TC Processo 022.981/2018-7 e ao amicus curiae, considerado o caráter sigiloso do processo";
	j) nesse contexto, sugere-se a disponibilização da peça 123 à empresa solicitante; e
	k) na peça 125, consta somente a ciência de comunicação referente à confirmação de que a empresa Yah Telecomunicações Ltda. havia recebido a diligência realizada por esta Corte de Contas. Já as peças 126 e 127 dizem respeito à diligência endereçada à própria Telebras, realizada com o fito de obter esclarecimentos dessa empresa estatal. Cabe frisar que a estatal atendeu prontamente a referida diligência (peça 132) . Por conseguinte, sugere-se disponibilizar para a empresa demandante as peças 125, 126 e 127. 
	- No que concerne às solicitações formuladas pelas empresas Viasat Brasil e Viasat Inc.
	a) as empresas afirmaram que o acesso pleno e irrestrito ao conteúdo de todos os documentos e peças que instruem a presente representação é necessário para atender as determinações desta Corte de Contas, em especial aquelas referentes à renegociação das condições econômicas do contrato e à repactuação de determinadas cláusulas contratuais. Aduziram que o acórdão em tela fez remissão a diversos documentos aos quais as peticionárias não tiveram acesso, como, por exemplo, a proposta apresentada pela empresa Hughes, as notas técnicas elaboradas pela Telebras e a nova manifestação da unidade técnica. Destacaram, ainda, que esses documentos foram utilizados para fundamentar a decisão proferida pelo TCU, sendo portanto fundamentais para a correta compreensão e o adequado atendimento das determinações exaradas por esta Corte de Contas;
	b) as empresas privadas supracitadas não especificaram as peças às quais desejariam ter acesso, uma vez que solicitaram acesso irrestrito a todas aquelas que subsidiaram o voto do Ministro Relator e a decisão do Plenário desta Corte;
	c) as solicitações da Viasat Brasil e da Viasat Inc. são plausíveis e encontram apoio no art. 10 da Lei 12.527/2011, anteriormente transcrito. Entretanto, novamente, devem ser levados em consideração os arts. 22 da Lei 12.527/2011 e 4º, § 2º, da Resolução TCU 254/2013, ambos mencionados acima;
	d) no âmbito do presente processo, diversas peças foram classificadas como sigilosas, o que impediu sua visualização por essas empresas, conforme se observa no quadro a seguir. Cumpre ressaltar que peças referentes a propostas de oitiva, medidas cautelares e diligência às partes - que incluem as peticionárias - e respectivos pronunciamentos da unidade técnica, bem como despachos do Ministro Relator e peças de autoria das próprias empresas não foram incluídas, por não trazerem informações novas ou por já serem de conhecimentos das peticionárias:
	Peças
	Descrição
	Autor

	1 a 13 e 17
	Peças replicadas do TC Processo 018.569/2013-7
	Telebras

	30
	Resposta à diligência pela Telebras, classificação do sigilo das peças anteriores
	Telebras

	104
	Envio do EVTE pela Telebras
	Telebras

	122 a 124
	Resposta à diligência das empresas Hughes, Yahsat e Claro
	Hughes, Yahsat e Claro

	132
	Resposta à diligência pela Telebras
	Telebras

	135
	Suspensão de Liminar 1.157 Amazonas - disponível em http://www.stf.jus.br/arquivo/cms/noticiaNoticiaStf/anexo/SL1157.pdf, acessado em 11/12/2018. 
	STF

	143
	Instrução de mérito e respectivos pronunciamentos 
	Unidade Técnica do TCU

	e) o sigilo das peças de 1 a 13 e 17 foi analisado pela Telebras por meio da CT 077/2018/1000-TB, de 13/7/2018 (peça 30) . Naquela ocasião, a estatal estabeleceu que deveria ser negado o acesso para as empresas Viasat Brasil e Viasat Inc. apenas à peça 3;
	f) as peças 104 e 132 foram elaboradas pela Telebras e tratam do EVTE redigido para subsidiar a parceria do SGDC. Ambas foram classificadas pela empresa autora como sigilosas, por possuírem "informações concernentes a segredo industrial decorrente da atividade econômica explorada por esta sociedade de economia mista", estando, portanto, resguardadas pelo § 2º do art. 4º da Resolução TCU 254/2013;
	g) relativamente às peças 122, 123 e 124, que tratam de documentos encaminhados pelas empresas Hughes Telecomunicações do Brasil Ltda., Yah Telecomunicações Ltda. e Claro Brasil em resposta à diligência formulada pela unidade técnica, permanecem válidas as considerações tecidas quando da análise do pedido de vista formulado pela Telebras;
	h) na peça 143, consta a instrução de mérito elaborada pela unidade técnica, que contém diversas informações sigilosas fornecidas pelas empresas, de modo que seu sigilo deve ser preservado, em respeito ao § 2º do art. 4º da Resolução TCU 254/2013. Destaca-se, contudo, que seu conteúdo foi inteiramente replicado no Relatório do Ministro Benjamin Zymler, de acesso público, tarjando-se as informações resguardadas por sigilo;
	i) a peça 126, relativa à diligência endereçada à Telebras, não deve ser acessada pelas empresas Viasat Brasil e Viasat Inc., por conter informações relativas ao EVTE elaborado pela estatal, cujo caráter sigiloso foi estabelecido pela própria empresa estatal; e
	j) com fulcro nessas considerações, propõe-se que sejam parcialmente deferidos os pedidos de vista ou cópia apresentados pelas empresas Viasat Brasil e Viasat Inc., no sentido de conceder acesso às peças 1, 2, 4 a 13, 17 e 123 e negar acesso às peças 3, 104, 122, 124, 126, 132 e 143.	
16.	Em síntese, a auditora propôs (peça 208) :
a) deferir parcialmente o pedido de vista ou cópia apresentado pela Telebras, para conceder o acesso às peças de número 123, 125, 126 e 127 e negar o acesso às peças 122 e 124, nos termos do art. 4º, § 2º, da Resolução TCU 254/2013; e
b) deferir parcialmente os pedidos de vista ou cópia encaminhados pelas empresas Viasat Brasil e Viasat Inc., para conceder acesso às peças 1, 2, 4 a 13, 17 e 123 e negar acesso às peças 3, 104, 122, 124, 126, 132 e 143, nos termos do art. 4º, § 2º, da Resolução TCU 254/2013.
17.	O Diretor da 2ª Diretoria da SeinfraCom e o Secretário Substituto daquela unidade técnica manifestaram sua concordância com essa proposta (peças 209 e 210) .
	É o Relatório.

Diego Vasconcelos Costa (32.339/OAB-DF) e outros, representando Telecomunicações Brasileiras S.A. - Telebras;
Heloísa Figueiredo Ferraz (344.764/OAB-SP) e outros, representando a empresa Viasat Inc.;
Lucas de Moraes Cassiano Sant Anna (234.707/OAB-SP) e outros, representando a empresa Viasat Brasil Serviços de Comunicações Ltda; e
Ronaldo Lázaro Tiradentes (4.113/OAB-AM) e outro, representando as empresas Via Direta Telecomunicações por Satélite e Internet Ltda. e Rede de Rádio e Televisão Tiradentes Ltda.

Não atuou.

REPRESENTAÇÃO. ACORDO DE PARCEIRA FIRMADO PELAS EMPRESAS TELEBRAS E VIASAT INC. PEDIDO DE HABILITAÇÃO COMO INTERESSADO. INDEFERIMENTO. AGRAVO. CONHECIMENTO. NÃO PROVIMENTO. SOLICITAÇÕES DE CÓPIA DOS PRESENTES AUTOS. DEFERIMENTO PARCIAL.

REPRESENTAÇÃO (REPR)

Secretaria de Infraestrutura Hídrica, de Comunicações e de Mineração (SeinfraCOM).

I - Introdução
Trata-se de representação formulada pela Secretaria de Fiscalização de Infraestrutura Hídrica, de Comunicações e de Mineração (SeinfraCOM) , versando sobre irregularidades supostamente existentes no acordo de parceria celebrado pelas empresas Telebras e Viasat Inc., com o fito de compartilhar a receita decorrente da utilização da Banda Ka do Satélite Geoestacionário de Defesa e de Comunicações Estratégicas (SGDC) .
2.	No Acórdão 1738/2013-TCU-Plenário, por mim relatado, foi determinado que a SeinfraCOM acompanhasse a contratação de Satélite Geoestacionário de Defesa e de Comunicações Estratégicas e da respectiva infraestrutura terrestre, além da implementação das ações necessárias para colocar em operação o SGDC e iniciar a prestação dos serviços utilizando a capacidade satelital do mencionado artefato. 
3.	Com esse desiderato, foi autuado o TC Processo 018.569/2013-7, no âmbito do qual foram solicitados à Telebras diversos documentos. Após analisar essa documentação, a unidade técnica constatou a existência de supostos indícios de irregularidades, o que ensejou a elaboração desta representação.
4.	O referido acordo de parceria foi objeto de questionamentos pelas empresas Via Direta Telecomunicações por Satélite e Internet Ltda. e Rede de Rádio e Televisão Tiradentes Ltda., por meio do ajuizamento de ação de obrigação de fazer e não fazer cumulada com danos morais e materiais, que ainda está em tramitação.
5.	Em 23/10/2018, essas duas empresas apresentaram ao TCU um pedido de ingresso no presente processo na condição de interessadas. Adicionalmente, pleitearam a realização de sustentação oral durante o julgamento dos presentes autos. 
6.	Visando fundamentar a sua solicitação, as empresas alegaram, em síntese, que:
	a) são autoras da Ação Ordinária, em trâmite na Seção Judiciária do Amazonas, que resultou na suspensão do Contrato de Parceria entre a Telebras e a Viasat, objeto da presente representação;
	b) a discussão sobre a notória ilegalidade do contrato encontra-se neste momento aguardando julgamento perante o Supremo Tribunal Federal, nos autos da SL 1.157, já noticiada nos presentes autos; e
	c) é inquestionável o interesse das peticionárias no deslinde desta representação. Assim sendo, há previsão legal para o seu ingresso nos autos na qualidade de terceiros interessados, conforme disposto no art. 119 do NCPC, verbis: 
"Art. 119. Pendendo causa entre 2 (duas) ou mais pessoas, o terceiro juridicamente interessado em que a sentença seja favorável a uma delas poderá intervir no processo para assisti-la. 
	Parágrafo único. A assistência será admitida em qualquer procedimento e em todos os graus de jurisdição, recebendo o assistente o processo no estado em que se encontre."
7.	No dia 24/10/2018, a unidade técnica entendeu não ter sido demonstrado o interesse das peticionárias nesta representação e, por via de consequência, propôs o indeferimento desses pedidos.
8.	No dia 25/10/2018, em sintonia com a unidade técnica, proferi despacho no qual:
	a) indeferi o pedido de ingresso nestes autos, na condição de interessadas, formulado pelas empresas Via Direta Telecomunicações por Satélite e Internet Ltda. e Rede de Rádio e Televisão Tiradentes Ltda., uma vez que não foram atendidos os requisitos previstos no art. 146 do Regimento Interno do TCU;
	b) tendo em vista que as empresas Via Direta Telecomunicações por Satélite e Internet Ltda. e Rede de Rádio e Televisão Tiradentes Ltda. não foram habilitadas como interessadas neste processo, entendi que não havia base legal ou regimental para a realização da sustentação oral por elas solicitada;
	c) determinei à unidade técnica que desse ciência desta decisão às empresas que apresentaram a solicitação em tela.
9.	Ressalto, por oportuno, que o assunto tratado no presente processo foi objeto de deliberação por parte desta Egrégia Corte, na Sessão Plenária do dia 31/10/2018, quando foi prolatado o Acórdão 2488/2018-TCU-Plenário, de minha relatoria.
10.	Irresignadas, as duas empresas apresentaram os recursos ora sob comento, com amparo no art. 289 do Regimento Interno do TCU, tendo alegado que:
a) tendo em vista o ajuizamento de ação ordinária perante a Seção Judiciária Federal do Amazonas, que ainda não foi objeto de decisão final, e considerando que o assunto nela tratado estaria diretamente ligado à temática desta representação, as recorrentes estariam legitimadas para ingressar neste processo;
b) a Via Direta e a Rede Tiradentes teriam interesse direto no julgamento da representação, uma vez que os fundamentos e o objeto discutidos são os mesmos da ação ordinária em trâmite na Justiça Federal;
c) teriam se manifestado de forma clara e objetiva e teria sido demonstrada a razão legítima para intervir no processo. Por via de consequência, seu direito teria sido ignorado pelo Ministro Relator, que desconsiderou o disposto nos arts. 119 do CPC e 146 do Regimento Interno do TCU; e
d) pretendem apresentar argumentos novos para esta Corte, os quais poderiam levar à revisão do acórdão proferido no âmbito deste processo.
11.	Com espeque nesses argumentos, as recorrentes solicitaram que:
a) fosse concedido efeito suspensivo ao Acórdão 2488/2018-TCU-Plenário, permanecendo sobrestados o contrato de parceria celebrado pela Viasat e pela Telebras e a avença, relativa ao Gesac, que foi firmado pelo Ministério da Ciência, Tecnologia, Inovações e Comunicações e pela Telebras, até o completo julgamento do presente agravo, com a imediata comunicação à Telebras e à Viasat;
b) no mérito, fosse dado provimento ao presente agravo para reconsiderar a decisão aqui impugnada, admitindo-se o ingresso das agravantes nos autos na condição de terceiras interessadas;
c) fosse anulado o Acórdão 2488/2018-TCU-Plenário, promovendo-se novo julgamento e permitindo-se a manifestação das agravantes na forma prevista em lei e no Regimento Interno do TCU; e
d) caso assim não entenda esta Corte de Contas, fosse mantida a suspensão do contrato de parceria entre a Viasat e a Telebras, até o julgamento do pedido de reexame a ser interposto no prazo regimental.
12.	Após analisar esses argumentos, a unidade técnica considerou que as recorrentes não demonstraram nenhuma razão específica para serem reconhecidas como partes interessadas no presente processo nem comprovaram a interdependência entre o alegado interesse de intervir e a relação jurídica em questão. Assim sendo, propôs que fosse ratificada a não admissão das agravantes nos presentes autos na condição de terceiras interessadas. 
II - Análise do mérito destes agravos
13.	Preliminarmente, saliento que os recursos em tela devem ser conhecidos, na forma prevista no art. 289 do Regimento Interno desta Corte de Contas.
14.	Quanto ao mérito dos presentes agravos, concordo com a proposta formulada pela unidade técnica e julgo que deve ser-lhes negado provimento, pelas razões que passo a expor.
15.	O art. 146, §1°, do Regimento Interno do TCU dispõe que:
	"Art. 146. A habilitação de interessado em processo será efetivada mediante o deferimento, pelo relator, de pedido de ingresso formulado por escrito e devidamente fundamentado. 
	§ 1º O interessado deverá demonstrar em seu pedido, de forma clara e objetiva, razão legítima para intervir no processo."
16.	O RITCU também estabelece que:
a) o responsável e o interessado são partes do processo (art. 144, caput) ;
b) o interessado é aquele que o Tribunal ou o relator reconheça como tendo razão legítima para intervir no processo (art. 144, § 2º) ;
c) o pedido que não atender ao requisito anterior será indeferido (art. 146, § 2º) . 
17.	Aduzo que, segundo dispõe o art. 2º, § 2º, da Resolução TCU 36/1995, para ser reconhecido como interessado, o requerente deve mostrar a possibilidade de ter direito subjetivo próprio prejudicado pela decisão a ser exarada pelo Tribunal ou a existência de outra razão legítima para intervir no processo.
18.	No caso vertente, as recorrentes alegaram a existência de uma relação entre a atuação do Poder Judiciário e a do TCU, este último na qualidade de órgão de controle externo das contas públicas. Contudo, tratam-se de instâncias distintas, de maneira que o simples fato de as peticionárias terem ingressado com ação judicial versando sobre tema relacionado com aquele ora analisado no TCU não justifica sua habilitação como interessadas nesta Corte de Contas.
19.	Acrescento que, tanto na petição em tela quanto em suas peças recursais, as recorrentes não demonstraram a existência de interesse jurídico apto a justificar seu ingresso neste processo.
20.	Esclareço, ainda, que a presente representação pretende identificar, quanto ao acordo de compartilhamento de receita de capacidade satelital estabelecido pelas empresas Telebras e Viasat Inc, se estão presentes os requisitos exigidos pela Constituição Federal e se foram respeitados os pressupostos contidos na Lei 13.303/2016 (Lei das Estatais) para a hipótese de não incidência das regras licitatórias comuns, conforme alegado pela empresa estatal. Além disso, pretende-se avaliar a adequação do Estudo de Viabilidade Técnica e Econômica (EVTE) realizado pela Telebras para a definição das cláusulas econômicas do contrato e a regularidade das mais importantes cláusulas do acordo de compartilhamento de receitas ora em apreço.
21.	Dessa forma, resta claro que os autos tratam especificamente da legalidade das condições estabelecidas no acordo de parceria elaborado pela Telebras e não têm relação alguma com a defesa de direitos privados das demais empresas que não foram beneficiadas pelo acordo, como é o caso das recorrentes.  
22.	Destaco também que estão sendo tratadas nestes autos questões resguardadas por sigilo comercial da Telebras, uma S.A. listada em bolsa, e da empresa parceira Viasat, de forma que o ingresso das empresas peticionárias, sem a devida comprovação de razão legítima para intervir no processo, poderia prejudicar o sigilo de informações juntadas a estes autos que não podem ser acessadas por terceiros.
23.	Ademais, friso que o Código de Processo Civil, invocado pelas requerentes, possui aplicação subsidiária no processo desenvolvido no TCU.  Além disso, ainda que essa norma fosse aplicada, ela prevê que "poderá" (ou seja, não se trata de condição obrigatória) intervir no processo o terceiro que seja juridicamente interessado, condição essa que não foi atendida pelas empresas Via Direta e Rede Tiradentes.
24.	Por fim, lembro que as empresas Via Direta e Rede Tiradentes ingressaram no Supremo Tribunal Federal com o Mandado de Segurança 36.099 MC/DF, tendo alegado que:
	"A análise da legalidade do contrato entre a Telebrás e a Viasat chegou ao TCU por meio da TC Processo 022.981/2018-7. Ao tomarem conhecimento desta Tomada de Contas, requereram o ingresso no feito na qualidade de terceiras interessadas, pedido indeferido pelo Relator da TC, Ministro Benjamin Zymler.
	O indeferimento do ingresso como terceiras interessadas violou os arts. 119, do CPC; 3º, II, III e IV, da Lei nº 9.784/1999; 146, § 1º, do Regimento Interno do TCU e 93, IX, da Constituição Federal."
25.	O ilustre Ministro Edson Fachin, Relator do mencionado MS, indeferiu a cautelar pleiteada pelas recorrentes, por entender que:
	"Não observo, prima facie, ilegalidade ou ausência de fundamentação na decisão que indeferiu o ingresso das impetrantes na Tomada de Contas instaurada no TCU, uma vez que embasada em relevantes argumentos, embora contrários aos interesses das peticionantes.
	Como bem pontou o Relator, Min. Benjamin Zymler, a qualidade de terceiro interessado nos procedimentos levados a efeito no âmbito daquela Corte evidencia-se por meio da constatação de existência de direito subjetivo próprio do interessado, que poderia ser afetado por eventual decisão exarada em processo de que se deseja participar.
	Reforço que a pendência de julgamento, pela Poder Judiciário, em primeira instância, de ação ajuizada pelas impetrantes em face da Telebrás, objetivando reaver eventuais prejuízos advindos da existência de suposto acordo que teria sido realizado com a empresa estatal, em nada interfere no julgamento da Tomada de Contas em apreço, uma vez que objetivo fundamental do TCU neste procedimento é avaliar a legalidade do contrato celebrado entre a Telebrás e a empresa Viasat Inc, na esteira de suas funções constitucionais, previstas no art. 73 da Constituição.
	Como também posto na decisão do Min. Benjamin Zymler, não cabe ao TCU substituir o Poder Judiciário no julgamento da ação ordinária já aforada pelas impetrantes, examinando eventuais prejuízos causados pela Telebrás, tendo em conta que não é atribuição constitucional daquela Corte a defesa dos interesses privados de empresas que não foram contempladas com a possibilidade de exploração do satélite."
26.	Com fulcro nessas considerações, julgo que este colegiado deve negar provimento aos agravos sob comento.
III - Considerações adicionais
27.	No dia 5/12/2018, a Telebras solicitou acesso aos documentos sigilosos constantes deste processo, em especial às peças 122 a 127. Em seguida, no dia 10/12/2018, as empresas Viasat Brasil e Viasat Inc. solicitaram que lhes fosse concedido o acesso ao inteiro teor de todos os documentos e peças que instruíram a presente representação.
28.	Após avaliar os mencionados pleitos, a unidade técnica propôs:
	a) deferir parcialmente o pedido de vista ou cópia apresentado pela Telebras, para conceder o acesso às peças de número 123, 125, 126 e 127 e negar o acesso às peças 122 e 124, nos termos do art. 4º, § 2º, da Resolução TCU 254/2013; e
	b) deferir parcialmente os pedidos de vista ou cópia encaminhados pelas empresas Viasat Brasil e Viasat Inc., para conceder acesso às peças 1, 2, 4 a 13, 17 e 123 e negar acesso às peças 3, 104, 122, 124, 126, 132 e 143, nos termos do art. 4º, § 2º, da Resolução TCU 254/2013.
29.	Entendo que assiste razão à zelosa SeinfraCom, pelos motivos que passo a expor.
30.	A Telebras alegou necessitar do acesso às peças requisitadas para viabilizar a renegociação do contrato associativo de parceria estratégica celebrado com a empresa Viasat, que foi determinada no Acórdão 2488/2018-TCU-Plenário. 
31.	Julgo que esse pleito possui amparo no art. 10 da Lei 12.527/2011, verbis:
	"Art. 10. Qualquer interessado poderá apresentar pedido de acesso a informação aos órgãos e entidades referidos no art. 1º desta Lei, por qualquer meio legítimo, devendo o pedido conter a identificação e a especificação da informação requerida."
32.	Contudo, no caso vertente, deve ser levado em conta o disposto no art. 4º, § 2º, da Resolução TCU 254/2013, o qual, ao dispor sobre a classificação da informação quanto à confidencialidade no âmbito desta Corte de Contas, estabelece que cabe "ao TCU respeitar a classificação atribuída na origem às informações recebidas de pessoa física ou jurídica externa ao Tribunal".
33.	Saliento que esse dispositivo encontra respaldo no art. 22 da mencionada Lei 12.527/2011, verbis:
	"Art. 22. O disposto nesta Lei não exclui as demais hipóteses legais de sigilo e de segredo de justiça nem as hipóteses de segredo industrial decorrentes da exploração direta de atividade econômica pelo Estado ou por pessoa física ou entidade privada que tenha qualquer vínculo com o poder público." 
34.	Tendo em vista esse arcabouço normativo, julgo ser necessário tecer considerações sobre algumas peças específicas destes autos. As peças 122, 123 e 124 contêm as respostas enviadas, pelas empresas Hughes Telecomunicações do Brasil Ltda., Yah Telecomunicações Ltda. e Claro Brasil, às diligências efetuadas por intermédio dos Ofícios 355/2018 - TCU/SeinfraCOM, 356/2018 -TCU/SeinfraCOM e 357/2018 - TCU/SeinfraCOM, respectivamente;
35.	A empresa Hughes Telecomunicações do Brasil Ltda. fez expressa menção ao nível de confidencialidade a ser dispensado aos dados encaminhados a esta Egrégia Corte, verbis:
	"Considerando o teor dos documentos apresentados e o acordo de confidencialidade firmado, caso haja livre divulgação ao mercado de modelos de negócios, estratégias e valores, mesmo que orçamentários, estas informações poderiam expor a Hughes e a Telebrás de maneira desnecessária. Desta forma, solicita-se o tratamento com confidencialidade para todos os documentos ora juntados, sendo, caso sejam divulgados, tarjadas quaisquer referências a valores."
36.	Aduzo que a empresa Claro Brasil deixou expresso que:
	"Com base nos esclarecimentos aduzidos ao longo das respostas, requer-se que seja concedido tratamento confidencial à integralidade do conteúdo desta defesa, com seu acesso restrito somente à Claro e ao TCU, nos termos do art. 22 da Lei 12.527/2011; art. 60, I, do Decreto 7.724/2012."
37.	Considerando que a empresa Yah Telecomunicações Ltda. não se manifestou expressamente em relação ao possível caráter sigiloso das informações por ela encaminhadas a esta Corte de Contas, a unidade técnica solicitou o pronunciamento dessa entidade privada. Em resposta, a empresa afirmou que:
	"Yah Telecomunicações Ltda., em atenção à mensagem eletrônica encaminhada em 06/12/2018, em que solicita posicionamento quanto ao nível de confidencialidade das informações constantes de sua Manifestação, vem, por meio da presente mensagem eletrônica, informar que não se opõe à divulgação do mencionado documento às Partes admitidas no processo TC Processo 022.981/2018-7 e ao amicus curiae, considerado o caráter sigiloso do processo".
38.	Diante do acima exposto, considero que deve ser preservado o nível de sigilo conferido às peças 122 e 124. Consequentemente, devem ser negadas as respectivas vista e cópias para a empresa solicitante. Por outro lado, julgo que pode ser deferido o pedido de vista e cópia da peça 123.
39.	A peça 125 contém somente a confirmação de que a empresa Yah Telecomunicações Ltda. recebeu o ofício de diligência encaminhado por esta Corte de Contas. Já as peças 126 e 127 dizem respeito à diligência endereçada à própria Telebras, realizada com o fito de obter esclarecimentos dessa empresa estatal. Cabe frisar que a estatal atendeu prontamente a referida diligência (peça 132) . Por conseguinte, devem ser disponibilizadas para a empresa demandante as mencionadas peças 125, 126 e 127. 
40.	As empresas Viasat Brasil e Viasat Inc. afirmaram que o acesso pleno e irrestrito ao conteúdo de todos os documentos e peças que instruem a presente representação é necessário para atender as determinações desta Corte de Contas, em especial aquelas referentes à renegociação das condições econômicas do Contrato e à repactuação de determinadas cláusulas contratuais. Aduziram que o acórdão em tela fez remissão a diversos documentos aos quais as peticionárias não tiveram acesso, como, por exemplo, a proposta apresentada pela empresa Hughes, as notas técnicas elaboradas pela Telebras e a nova manifestação da unidade técnica. Destacaram, ainda, que esses documentos foram utilizados para fundamentar a decisão proferida pelo TCU, sendo portanto fundamentais para a correta compreensão e o adequado atendimento das determinações exaradas por esta Corte de Contas.
41.	Esclareço, ainda, que essas empresas privadas não especificaram as peças às quais desejariam ter acesso, uma vez que solicitaram acesso irrestrito a todas aquelas que subsidiaram o voto do Ministro Relator e a decisão do Plenário desta Corte.
42.	As solicitações da Viasat Brasil e da Viasat Inc. são plausíveis e encontram apoio no art. 10 da Lei 12.527/2011, anteriormente transcrito. Entretanto, novamente, devem ser levados em consideração os arts. 22 da Lei 12.527/2011 e 4º, § 2º, da Resolução TCU 254/2013, ambos mencionados acima. Assim sendo, a seguir, analisarei a situação de algumas peças classificadas como sigilosas, o que impediu sua visualização por essas empresas, as quais estão relacionadas no quadro a seguir. 
	Peças
	Descrição
	Autor

	1 a 13 e 17
	Peças replicadas do TC Processo 018.569/2013-7
	Telebras

	30
	Resposta à diligência pela Telebras, classificação do sigilo das peças anteriores
	Telebras

	104
	Envio do EVTE pela Telebras
	Telebras

	122 a 124
	Resposta à diligência das empresas Hughes, Yahsat e Claro
	Hughes, Yahsat e Claro

	132
	Resposta à diligência pela Telebras
	Telebras

	135
	Suspensão de Liminar 1.157 Amazonas - disponível em http://www.stf.jus.br/arquivo/cms/noticiaNoticiaStf/anexo/SL1157.pdf, acessado em 11/12/2018. 
	STF

	143
	Instrução de mérito e respectivos pronunciamentos 
	Unidade Técnica do TCU

43.	O sigilo das peças de 1 a 13 e 17 foi analisado pela Telebras por meio da CT 077/2018/1000-TB, de 13/7/2018. Naquela ocasião, a estatal estabeleceu que deveria ser negado o acesso para as empresas Viasat Brasil e Viasat Inc. apenas à peça 3.
44.	As peças 104 e 132 foram elaboradas pela Telebras e tratam do EVTE redigido para subsidiar a parceria do SGDC. Ambas foram classificadas pela empresa autora como sigilosas, por possuírem "informações concernentes a segredo industrial decorrente da atividade econômica explorada por esta sociedade de economia mista", estando, portanto, resguardadas pelo § 2º do art. 4º da Resolução TCU 254/2013.
45.	Relativamente às peças 122, 123 e 124, que tratam de documentos encaminhados pelas empresas Hughes Telecomunicações do Brasil Ltda., Yah Telecomunicações Ltda. e Claro Brasil em resposta a diligências formuladas pela unidade técnica, permanecem válidas as considerações tecidas quando da análise do pedido de vista formulado pela Telebras.
46.	Na peça 143, consta a instrução de mérito elaborada pela unidade técnica, que apresenta diversas informações sigilosas fornecidas pelas empresas, de modo que seu sigilo deve ser preservado, em respeito ao § 2º do art. 4º da Resolução TCU 254/2013. Destaco que seu conteúdo foi inteiramente replicado no meu Relatório que fundamentou o Acórdão 2488/2018-TCU-Plenário, de acesso público, no qual foram tarjadas as informações resguardadas por sigilo.
47.	A peça 126, relativa à diligência endereçada à Telebras, não deve ser acessada pelas empresas Viasat Brasil e Viasat Inc., por conter informações relativas ao EVTE elaborado pela estatal, cujo caráter sigiloso foi estabelecido pela própria empresa estatal.
48.	Com fulcro nessas considerações, julgo que devem ser parcialmente deferidos os pedidos de vista ou cópia apresentados pelas empresas Viasat Brasil e Viasat Inc., no sentido de conceder acesso às peças 1, 2, 4 a 13, 17 e 123 e negar acesso às peças 3, 104, 122, 124, 126, 132 e 143.	
	Diante do acima exposto, em sintonia com a unidade técnica, VOTO para que o Tribunal aprove a minuta de acórdão que ora submeto à consideração deste Colegiado. 
TCU, Sala das Sessões Ministro Luciano Brandão Alves de Souza, em 30 de janeiro de 2019.
BENJAMIN ZYMLER 
Relator